---
title: "Project Toni&Suoni"
author: "Fabio Massimo Lattanzio"
date: "14 Luglio 2023"
output:
  ioslides_presentation: default
  powerpoint_presentation: default
---

## Introduzione

In questo progetto verrà sviluppata l'analisi dei dati di vendita di un piccolo negozio di strumenti musicali, situato all'interno di una scuola di musica. Il negozio nasce alla fine del 2018 e, oltre alla vendita di strumenti musicali e di tutti i relativi accessori, vende libri musicali e fornisce servizi di liuteria.

Il progetto si focalizzerà sull'andamento delle vendite dal gennaio 2019 al maggio 2023, considerando:

-   Andamento delle vendite per anno
-   Stagionalità delle vendite
-   Andamento delle vendite per Categoria

## Analisi del Dataset

Per svolgere l'analisi è stato estratto il dataset "Fatturato"(Vendite da gennaio 2019 a maggio 2023) dal programma di gestione del negozio MaestroGold.

Il dataset Fatturato contiene quantità e prezzo degli articoli venduti giornalmente su 8819 righe.
   
Gli articoli sono stati classificati in 5 categorie di apparteneza.
   
Su questi dati sono state effettuate le seguenti analisi:

* Descrittiva Univariata (Quantità e Importo)
* Comparazione tra categorie
* Andamento degli importi negli anni

## Analisi Descrittiva Univariata
### Indici di Posizione

Sono state effettuate le analisi descrittive delle variabili: Quantità e Importo sono variabili quantitative è possibile calcolarne gli indici di posizione.

Quantità
```{r echo=FALSE}
library(readxl)
Fatturato <- read_excel("D:/Data Science/Progetto/Data/Fatturato.xlsx", 
    sheet = "2019-2023")
summary(Fatturato$Q.tà)
```
Importo
```{r echo=FALSE}
library(readxl)
Fatturato <- read_excel("D:/Data Science/Progetto/Data/Fatturato.xlsx", 
    sheet = "2019-2023")
summary(Fatturato$Importo)
```

## Istogramma Quantità

```{r echo=FALSE}
library(readxl)
Fatturato <- read_excel("D:/Data Science/Progetto/Data/Fatturato.xlsx", 
    sheet = "2019-2023")
Imp200 <- Fatturato[which(Fatturato$Importo <= 100),]
Imp35 <- Fatturato[which(Fatturato$Q.tà <= 5),]
par(mfrow=c(1,2))
hist(Fatturato$Q.tà, main="Istogramma Quantità", xlab="N°Articoli per Vendita", ylab="N°Vendite")
hist(Imp35$Q.tà, main="Istogramma Quantità", xlab="N°Articoli per Vendita", ylab="N°Vendite")
```
L'istogramma di frequenza mostra che la variabile Quantità non assume la determinazione di una normale.

## Istogramma Importo

```{r echo=FALSE}
library(readxl)
Fatturato <- read_excel("D:/Data Science/Progetto/Data/Fatturato.xlsx", 
    sheet = "2019-2023")
Imp200 <- Fatturato[which(Fatturato$Importo <= 150),]
Imp35 <- Fatturato[which(Fatturato$Q.tà <= 5),]
par(mfrow=c(1,2))
hist(Fatturato$Importo, main="Istogramma Importo",ylab="N°Vendite", xlab="Incasso (€)")
hist(Imp200$Importo, main="Istogramma Importo",ylab="N°Vendite", xlab="Incasso (€)")
```
L'istogramma di frequenza mostra che la variabile Importo non assume la determinazione di una normale.

## BoxPlot Importi Annui

```{r echo=FALSE}
library(readxl)
library(ggplot2)
library(gridExtra)
library(gridtext)
BP2019 <- read_excel("D:/Data Science/Progetto/Data/Boxplot1.xlsx", 
    sheet = "2019")
BP2020 <- read_excel("D:/Data Science/Progetto/Data/Boxplot1.xlsx", 
    sheet = "2020")
BP2021 <- read_excel("D:/Data Science/Progetto/Data/Boxplot1.xlsx", 
    sheet = "2021")
BP2022 <- read_excel("D:/Data Science/Progetto/Data/Boxplot1.xlsx", 
    sheet = "2022")
BP2023 <- read_excel("D:/Data Science/Progetto/Data/Boxplot1.xlsx", 
    sheet = "2023")
ListaMesi <- c("Gennaio", "Febbraio", "Marzo", "Aprile", "Maggio", "Giugno", "Luglio", "Agosto", "Settembre", "Ottobre", "Novembre", "Dicembre")
plot1 <- ggplot(BP2019, aes(x=Mese, y=Importo)) + 
    geom_boxplot(fill="slateblue", alpha=0.2) + 
    xlab("2019") + coord_cartesian(ylim=c(0,40)) +
    scale_x_discrete(limits=ListaMesi)
plot2 <- ggplot(BP2020, aes(x=Mese, y=Importo)) + 
    geom_boxplot(fill="slateblue", alpha=0.2) + 
    xlab("2020") + coord_cartesian(ylim=c(0,40)) +
    scale_x_discrete(limits=ListaMesi)
plot3 <- ggplot(BP2021, aes(x=Mese, y=Importo)) + 
    geom_boxplot(fill="slateblue", alpha=0.2) + 
    xlab("2021") + coord_cartesian(ylim=c(0,40)) +
    scale_x_discrete(limits=ListaMesi)
plot4 <- ggplot(BP2022, aes(x=Mese, y=Importo)) + 
    geom_boxplot(fill="slateblue", alpha=0.2) + 
    xlab("2022") + coord_cartesian(ylim=c(0,40)) +
    scale_x_discrete(limits=ListaMesi)
plot5 <- ggplot(BP2023, aes(x=Mese, y=Importo)) + 
    geom_boxplot(fill="slateblue", alpha=0.2) + 
    xlab("2023") + coord_cartesian(ylim=c(0,40)) +
    scale_x_discrete(limits=ListaMesi)
grid.arrange(plot1, plot2, plot3, plot4, plot5, nrow=5, top="Boxplot degli Importi per Vendita Raggruppati Mensilmente")
```

La mancanza di dati di Aprile 2020 è dovuta alla chiusura per il lockdown.

## ColPlot Importi Annui

```{r echo=FALSE}
library(readxl)
library(ggplot2)
library(gridExtra)
library(gridtext)
BP2019 <- read_excel("D:/Data Science/Progetto/Data/Boxplot1.xlsx", 
    sheet = "2019")
BP2020 <- read_excel("D:/Data Science/Progetto/Data/Boxplot1.xlsx", 
    sheet = "2020")
BP2021 <- read_excel("D:/Data Science/Progetto/Data/Boxplot1.xlsx", 
    sheet = "2021")
BP2022 <- read_excel("D:/Data Science/Progetto/Data/Boxplot1.xlsx", 
    sheet = "2022")
BP2023 <- read_excel("D:/Data Science/Progetto/Data/Boxplot1.xlsx", 
    sheet = "2023")
ListaMesi <- c("Gennaio", "Febbraio", "Marzo", "Aprile", "Maggio", "Giugno", "Luglio", "Agosto", "Settembre", "Ottobre", "Novembre", "Dicembre")
plot1 <- ggplot(BP2019, aes(x=Mese, y=Importo)) + 
    geom_col(fill="slateblue", alpha=0.2) + 
    xlab("2019") + coord_cartesian(ylim=c(0,12500)) +
    scale_x_discrete(limits=ListaMesi)
plot2 <- ggplot(BP2020, aes(x=Mese, y=Importo)) + 
    geom_col(fill="slateblue", alpha=0.2) + 
    xlab("2020") + coord_cartesian(ylim=c(0,12500)) +
    scale_x_discrete(limits=ListaMesi)
plot3 <- ggplot(BP2021, aes(x=Mese, y=Importo)) + 
    geom_col(fill="slateblue", alpha=0.2) + 
    xlab("2021") + coord_cartesian(ylim=c(0,12500)) +
    scale_x_discrete(limits=ListaMesi)
plot4 <- ggplot(BP2022, aes(x=Mese, y=Importo)) + 
    geom_col(fill="slateblue", alpha=0.2) + 
    xlab("2022") + coord_cartesian(ylim=c(0,12500)) +
    scale_x_discrete(limits=ListaMesi)
plot5 <- ggplot(BP2023, aes(x=Mese, y=Importo)) + 
    geom_col(fill="slateblue", alpha=0.2) + 
    xlab("2023") + coord_cartesian(ylim=c(0,12500)) +
    scale_x_discrete(limits=ListaMesi)
grid.arrange(plot1, plot2, plot3, plot4, plot5, nrow=5, top="Importi per Mese e Anno")
```
  Picchi Settembre, Ottobre e Dicembre : (Scuola e Natale)
  Depressione Agosto : (Chiusura estiva)

## Areaplot Totale per Importo

```{r echo=FALSE}
library(readxl)
TotSum <- read_excel("D:/Data Science/Progetto/Data/tabella 8.xlsx", 
    sheet = "tab1 tutto")
ggplot(data = TotSum, aes(x = Mese_Anno, y = Fatturato)) + 
   geom_area() + ggtitle("Importi  Articoli Venduti per Mese nel Periodo di Osservazione") + 
   xlab("Mesi") + ylab("Importo in Euro")  
```

Il grafico evidenzia un andamento non lineare e presenta un pattern stagionale

## Confronto Indici di Posizione Accessori/Strumenti

Accessori
```{r echo=FALSE, warning=FALSE}
library(readxl)
Strumenti <- read_excel("D:/Data Science/Progetto/Data/Fatturato Per Mese.xlsx", 
    sheet = "tabella 7 STRUMENTI")
Accessori <- read_excel("D:/Data Science/Progetto/Data/Fatturato Per Mese.xlsx", 
    sheet = "tabella 3 ACCESSORI")
summary(Accessori$Q.tà)
summary(Accessori$Fatturato)
```

Strumenti
```{r echo=FALSE, warning=FALSE}
library(readxl)
Strumenti <- read_excel("D:/Data Science/Progetto/Data/Fatturato Per Mese.xlsx", 
    sheet = "tabella 7 STRUMENTI")
Accessori <- read_excel("D:/Data Science/Progetto/Data/Fatturato Per Mese.xlsx", 
    sheet = "tabella 3 ACCESSORI")
summary(Strumenti$Q.tà)
summary(Strumenti$Fatturato)
```

## Confronto Quantità Accessori/Strumenti

```{r echo=FALSE, warning=FALSE}
library(readxl)
CattPezz <- read_excel("D:/Data Science/Progetto/Data/FattCattPezz.xlsx", 
    sheet = "tab3 pezzi")
ggplot(CattPezz, aes(x=Mese_Anno)) +
  geom_line(aes(y = ACCESSORI, color = "Accessori")) + 
  geom_line(aes(y = STRUMENTI_MUSICALI, color ="Strumenti")) + 
  ggtitle("Confronto tra Accessori e Strumenti Musicali in N°Articoli") + 
   xlab("Mesi") + ylab("N°Articoli") +
  scale_colour_manual(name="Categorie",
      values=c(Accessori="red2", Strumenti="green4")) 
```

## Confronto Quantità Libri/Strumenti

```{r echo=FALSE, warning=FALSE}
library(readxl)
CattPezz <- read_excel("D:/Data Science/Progetto/Data/FattCattPezz.xlsx", 
    sheet = "tab3 pezzi")
ggplot(CattPezz,aes(x=Mese_Anno),) +
  geom_line(aes(y = LIBRI, color = "Libri")) +
  geom_line(aes(y = STRUMENTI_MUSICALI, color ="Strumenti")) + 
  ggtitle("Confronto tra Libri e Strumenti Musicali in N°Articoli") + 
   xlab("Mesi") + ylab("N°Articoli") +
  scale_colour_manual(name="Categorie",
      values=c(Libri="blue2", Strumenti="green4")) 
```

Si nota una correlazione tra le vendite mensili di libri e strumenti.

## Confronto Quantità Liuteria/Strumenti

```{r echo=FALSE, warning=FALSE}
library(readxl)
CattPezz <- read_excel("D:/Data Science/Progetto/Data/FattCattPezz.xlsx", 
    sheet = "tab3 pezzi")
ggplot(CattPezz, aes(x=Mese_Anno)) +
  geom_line(aes(y = LIUTERIA, color = "Liuteria")) +
  geom_line(aes(y = STRUMENTI_MUSICALI, color ="Strumenti")) + 
  ggtitle("Confronto tra Liuteria e Strumenti Musicali in N°Articoli") + 
   xlab("Mesi") + ylab("N°Articoli") +
  scale_colour_manual(name="Categorie",
      values=c(Liuteria="orange2", Strumenti="green4"))
```

La serie Liuteria ha un pattern stagionale, ma anche un pattern ciclico.

## Confronto Quantità per Categoria

```{r echo=FALSE, warning=FALSE}
library(readxl)
CattPezz <- read_excel("D:/Data Science/Progetto/Data/FattCattPezz.xlsx", 
    sheet = "tab3 pezzi")
ggplot(CattPezz, aes(x=Mese_Anno)) + 
  geom_line(aes(y = ACCESSORI, color = "Accessori")) + 
  geom_line(aes(y = AUDIO, color = "Audio")) +
  geom_line(aes(y = LIBRI, color = "Libri")) +
  geom_line(aes(y = LIUTERIA, color = "Liuteria")) +
  geom_line(aes(y = STRUMENTI_MUSICALI, color ="Strumenti")) + 
  ggtitle("Quantità Vendite Distinta per Categoria") + 
   xlab("Mesi") + ylab("N°Articoli") +
   scale_colour_manual(name="Categorie",
      values=c(Accessori="red2", Audio="magenta", 
              Libri="blue2", Liuteria="orange2", Strumenti="green4"))
```

## Confronto Importo per Categoria

```{r echo=FALSE, warning=FALSE}
library(readxl)
FattCatt <- read_excel("D:/Data Science/Progetto/Data/FattCattPezz.xlsx", 
    sheet = "tab2 fatturato")
ggplot(FattCatt, aes(x=Mese_Anno)) +
  geom_line(aes(y = ACCESSORI, color = "Accessori")) + 
  geom_line(aes(y = AUDIO, color = "Audio")) +
  geom_line(aes(y = LIBRI, color = "Libri")) +
  geom_line(aes(y = LIUTERIA, color = "Liuteria")) +
  geom_line(aes(y = STRUMENTI_MUSICALI, color ="Strumenti")) +
  ggtitle("Importo Vendite Distinto per Categoria") + 
   xlab("Mesi") + ylab("Importo in Euro") +
   scale_colour_manual(name="Categorie",
      values=c(Accessori="red2", Audio="magenta", 
              Libri="blue2", Liuteria="orange2", Strumenti="green4"))
```

## Andamento Importo Annuo

```{r echo=FALSE, warning=FALSE}
library(ggplot2)
Mesi <- c("Gennaio", "Febbraio", "Marzo", "Aprile", "Maggio", "Giugno", "Luglio","Agosto", "Settembre", "Ottobre", "Novembre", "Dicembre")
Ddn <- c(6133.42, 5686.50, 6477.32, 3672.00, 5481.50, 6336.50, 3812.50, 776.50, 5165.50, 8903.50, 6437.50, 12396.00)
Dv <- c(5555.80, 4958.00, 552.00, 0.00, 3506.00, 5656.50, 5335.50, 2746.00, 7138.50, 11137.00, 1144.00, 8676.00)
Dvu <- c(3165.00, 6876.00, 3156.00, 4613.50, 6273.00, 4130.50, 2614.00, 1321.00, 8055.50, 8961.50, 7240.00, 6832.50)
Dvd <- c(4922.50, 5388.00, 5279.00, 2549.00, 5995.75, 4496.00, 3666.00, 1583.00, 5278.50, 6016.50, 7112.00, 8596.50)
Dvt <- c(6196.00, 6218.00, 4661.50, 4394.00, 3441.00, -10000, -10000, -10000, -10000, -10000, -10000, -10000)
IA <- data.frame(Mesi, Ddn, Dv, Dvu, Dvd, Dvt)
ListaMesi <- c("Gennaio", "Febbraio", "Marzo", "Aprile", "Maggio", "Giugno", "Luglio", "Agosto", "Settembre", "Ottobre", "Novembre", "Dicembre")
ggplot(IA, aes(x=Mesi, group=1)) +
  geom_line(aes(y = Ddn, color = "2019")) +
  geom_line(aes(y = Dv, color = "2020")) +
  geom_line(aes(y = Dvu, color = "2021")) +
  geom_line(aes(y = Dvd, color = "2022")) +
  geom_line(aes(y = Dvt, color ="2023")) +
  ggtitle("Importo Vendite Distinto per Anno") + 
   xlab("Mesi") + ylab("Importo in Euro") + scale_x_discrete(limits=ListaMesi) + ylim(0,12500) + scale_colour_manual(name="Anni",
      values=c("2019"="black", "2020"="red2", "2021"="blue2", "2022"="orange2", "2023"="green2"))
```

   Si rileva la stagionalità negli anni.

## Conclusioni

La serie Liuteria è un esempio di pattern ciclico.

I grafici delle serie storiche delle variabili Quantità e Fatturato:
 
 * Picchi elevati nel mese di Dicembre (festività Natalizie)
 * Picchi elevati nei mesi di Settembre e Ottobre (riapertura scuola)
 * Picchi minori nei mesi di Maggio e Giugno (Comunioni e Cresime)
 * Depressioni nel mese di Agosto (chiusura negozio) 

E' evidente la stagionalità.



