---
title: "Project Toni&Suoni"
author: "Fabio Massimo Lattanzio"
date: "`r Sys.Date()`"
output:
  ioslides_presentation: default
  powerpoint_presentation: default
---

##     INTRODUZIONE 

In questo progetto verrà sviluppata l’analisi dei dati di vendita di un piccolo negozio di strumenti musicali, situato all’interno di una scuola di musica. 
Il negozio nasce alla fine del 2018 e, oltre alla vendita di strumenti musicali e di tutti i relativi accessori, vende libri musicali e fornisce servizi di liuteria. 

Il progetto si focalizzerà sull’andamento delle vendite dal gennaio 2019 al maggio 2023, con focus su: 

  * Andamento delle vendite per anno 
  * Stagionalità delle vendite 
  * Andamento delle vendite per CATEGORIA  


## Analisi del Dataset

Per l’analisi svolta è stato estratto il dataset “Fatturato”(Vendite da gennaio 2019 a maggio 2023) dal programma di gestione del negozio MaestroGold. 

Il dataset Fatturato contiene quantità e prezzo degli articoli venduti giornalmente distinti per categoria. 
Le dimensioni del dataset sono: 8819 righe (osservazioni)  
Su questi dati sono state effettuate le seguenti analisi: 

 * Descrittiva Univariata (Quantità e Importo per Vendita) 
 * Descrittiva Bivariata (Comparazione Importi per Categoria Nel Tempo) 

## Istogramma e QQplot Q.tà

```{r echo=FALSE}
library(readxl)
Fatturato <- read_excel("D:/Data Science/Progetto/Data/Fatturato.xlsx", 
    sheet = "2019-2023")
par(mfrow=c(1,2))
hist(Fatturato$Q.tà, main="Istogramma Q.tà", xlab="N°Articoli per Vendita", ylab="N°Vendite")
qqnorm(Fatturato$Q.tà, main="Q-Q Plot Q.tà", ylab="N°Articoli per Vendità", xlab="Quantili")
```

## Istogramma e QQplot Importo

```{r echo=FALSE}
library(readxl)
Fatturato <- read_excel("D:/Data Science/Progetto/Data/Fatturato.xlsx", 
    sheet = "2019-2023")
par(mfrow=c(1,2))
hist(Fatturato$Importo, main="Istogramma Importo",ylab="N°Vendite", xlab="Importo per Vendità in Euro")
qqnorm(Fatturato$Importo, main="Q-Q Plot Importo", ylab="Importo per Vendità in Euro", xlab="Quantili")
```

Sia gli istogramma di frequenza, sia i QQ-plot mostrano che le variabili Q.tà e Importo non assumono le determinazioni di una normale.  

## Analisi descrittiva bivariata

```{r echo=FALSE}
library(readxl)
library(ggplot2)
library(gridExtra)
library(gridtext)
BP2019 <- read_excel("D:/Data Science/Progetto/Data/Boxplot1.xlsx", 
    sheet = "2019")
BP2020 <- read_excel("D:/Data Science/Progetto/Data/Boxplot1.xlsx", 
    sheet = "2020")
BP2021 <- read_excel("D:/Data Science/Progetto/Data/Boxplot1.xlsx", 
    sheet = "2021")
BP2022 <- read_excel("D:/Data Science/Progetto/Data/Boxplot1.xlsx", 
    sheet = "2022")
BP2023 <- read_excel("D:/Data Science/Progetto/Data/Boxplot1.xlsx", 
    sheet = "2023")
ListaMesi <- c("Gennaio", "Febbraio", "Marzo", "Aprile", "Maggio", "Giugno", "Luglio", "Agosto", "Settembre", "Ottobre", "Novembre", "Dicembre")
plot1 <- ggplot(BP2019, aes(x=Mese, y=Importo)) + 
    geom_boxplot(fill="slateblue", alpha=0.2) + 
    xlab("2019") + coord_cartesian(ylim=c(0,40)) +
    scale_x_discrete(limits=ListaMesi)
plot2 <- ggplot(BP2020, aes(x=Mese, y=Importo)) + 
    geom_boxplot(fill="slateblue", alpha=0.2) + 
    xlab("2020") + coord_cartesian(ylim=c(0,40)) +
    scale_x_discrete(limits=ListaMesi)
plot3 <- ggplot(BP2021, aes(x=Mese, y=Importo)) + 
    geom_boxplot(fill="slateblue", alpha=0.2) + 
    xlab("2021") + coord_cartesian(ylim=c(0,40)) +
    scale_x_discrete(limits=ListaMesi)
plot4 <- ggplot(BP2022, aes(x=Mese, y=Importo)) + 
    geom_boxplot(fill="slateblue", alpha=0.2) + 
    xlab("2022") + coord_cartesian(ylim=c(0,40)) +
    scale_x_discrete(limits=ListaMesi)
plot5 <- ggplot(BP2023, aes(x=Mese, y=Importo)) + 
    geom_boxplot(fill="slateblue", alpha=0.2) + 
    xlab("2023") + coord_cartesian(ylim=c(0,40)) +
    scale_x_discrete(limits=ListaMesi)
grid.arrange(plot1, plot2, plot3, plot4, plot5, nrow=5, top="Mediana degli Importi per Vendita raggruppati Mensilmente")
```

## Columnplot diviso per anni

```{r echo=FALSE}
library(readxl)
library(ggplot2)
library(gridExtra)
library(gridtext)
BP2019 <- read_excel("D:/Data Science/Progetto/Data/Boxplot1.xlsx", 
    sheet = "2019")
BP2020 <- read_excel("D:/Data Science/Progetto/Data/Boxplot1.xlsx", 
    sheet = "2020")
BP2021 <- read_excel("D:/Data Science/Progetto/Data/Boxplot1.xlsx", 
    sheet = "2021")
BP2022 <- read_excel("D:/Data Science/Progetto/Data/Boxplot1.xlsx", 
    sheet = "2022")
BP2023 <- read_excel("D:/Data Science/Progetto/Data/Boxplot1.xlsx", 
    sheet = "2023")
ListaMesi <- c("Gennaio", "Febbraio", "Marzo", "Aprile", "Maggio", "Giugno", "Luglio", "Agosto", "Settembre", "Ottobre", "Novembre", "Dicembre")
plot1 <- ggplot(BP2019, aes(x=Mese, y=Importo)) + 
    geom_col(fill="slateblue", alpha=0.2) + 
    xlab("2019") + coord_cartesian(ylim=c(0,12500)) +
    scale_x_discrete(limits=ListaMesi)
plot2 <- ggplot(BP2020, aes(x=Mese, y=Importo)) + 
    geom_col(fill="slateblue", alpha=0.2) + 
    xlab("2020") + coord_cartesian(ylim=c(0,12500)) +
    scale_x_discrete(limits=ListaMesi)
plot3 <- ggplot(BP2021, aes(x=Mese, y=Importo)) + 
    geom_col(fill="slateblue", alpha=0.2) + 
    xlab("2021") + coord_cartesian(ylim=c(0,12500)) +
    scale_x_discrete(limits=ListaMesi)
plot4 <- ggplot(BP2022, aes(x=Mese, y=Importo)) + 
    geom_col(fill="slateblue", alpha=0.2) + 
    xlab("2022") + coord_cartesian(ylim=c(0,12500)) +
    scale_x_discrete(limits=ListaMesi)
plot5 <- ggplot(BP2023, aes(x=Mese, y=Importo)) + 
    geom_col(fill="slateblue", alpha=0.2) + 
    xlab("2023") + coord_cartesian(ylim=c(0,12500)) +
    scale_x_discrete(limits=ListaMesi)
grid.arrange(plot1, plot2, plot3, plot4, plot5, nrow=5, top="Mediana degli Importi per Vendita raggruppati Mensilmente")
```

Per una comparazione degli Importi mensili nei vari anni è stato realizzato un grafico a barre 

## areaplot totale per Q.tà

```{r echo=FALSE}
library(readxl)
TotSum <- read_excel("D:/Data Science/Progetto/Data/tabella 8.xlsx", 
    sheet = "tab1 tutto")
ggplot(data = TotSum, aes(x = Mese_Anno, y = Q.tà,)) +
  geom_area() + ggtitle("Quantità articoli venduti per mese nel periodo di osservazione") +
  xlab("Mesi") + ylab("N°Articoli") 
```

## areaplot totale per Importo

```{r echo=FALSE}
library(readxl)
TotSum <- read_excel("D:/Data Science/Progetto/Data/tabella 8.xlsx", 
    sheet = "tab1 tutto")
ggplot(data = TotSum, aes(x = Mese_Anno, y = Fatturato)) + 
   geom_area() + ggtitle("Importi  articoli venduti per mese nel periodo di osservazione") + 
   xlab("Mesi") + ylab("Importo in Euro")  
```

In entrambi i grafici si evidenzia una andamento non lineare; essendo i dati a cadenza mensile, in essi è presente il fenomeno denominato stagionalità. 

##  Andamenti tipici delle serie storiche 

Dai grafici deduciamo che le serie storiche possono avere diversi pattern. 

 * Pattern stagionale: fluttuazioni dovute al particolare periodo dell’anno. 
 * Pattern ciclico: movimenti ricorrenti di lunga durata. 
 * Trend o tendenza di fondo.  

##  Confronto Q.tà Libri/Strumenti 

```{r echo=FALSE, warning=FALSE}
library(readxl)
CattPezz <- read_excel("D:/Data Science/Progetto/Data/FattCattPezz.xlsx", 
    sheet = "tab3 pezzi")
ggplot(CattPezz,aes(x=Mese_Anno),) +
  geom_line(aes(y = LIBRI, color = "Libri")) +
  geom_line(aes(y = STRUMENTI_MUSICALI, color ="Strumenti")) + 
  ggtitle("Confronto tra Libri e Strumenti Musicali in N°Articoli") + 
   xlab("Mesi") + ylab("N°Articoli") +
  scale_colour_manual(name="Categorie",
      values=c(Libri="blue2", Strumenti="green4")) 
```

Le due serie hanno un andamento quasi sovrapponibile.  

## Cosnfronto Q.tà Accessori//Strumenti 

```{r echo=FALSE, warning=FALSE}
library(readxl)
CattPezz <- read_excel("D:/Data Science/Progetto/Data/FattCattPezz.xlsx", 
    sheet = "tab3 pezzi")
ggplot(CattPezz, aes(x=Mese_Anno)) +
  geom_line(aes(y = ACCESSORI, color = "Accessori")) + 
  geom_line(aes(y = STRUMENTI_MUSICALI, color ="Strumenti")) + 
  ggtitle("Confronto tra Accessori e Strumenti Musicali in N°Articoli") + 
   xlab("Mesi") + ylab("N°Articoli") +
  scale_colour_manual(name="Categorie",
      values=c(Accessori="red2", Strumenti="green4")) 
```

## Confronto Q.tà Liuteria/Strumenti 

```{r echo=FALSE, warning=FALSE}
library(readxl)
CattPezz <- read_excel("D:/Data Science/Progetto/Data/FattCattPezz.xlsx", 
    sheet = "tab3 pezzi")
ggplot(CattPezz, aes(x=Mese_Anno)) +
  geom_line(aes(y = LIUTERIA, color = "Liuteria")) +
  geom_line(aes(y = STRUMENTI_MUSICALI, color ="Strumenti")) + 
  ggtitle("Confronto tra Liuteria e Strumenti Musicali in N°Articoli") + 
   xlab("Mesi") + ylab("N°Articoli") +
  scale_colour_manual(name="Categorie",
      values=c(Liuteria="orange2", Strumenti="green4"))
```

La serie Liuteria ha un pattern stagionale, ma anche un pattern ciclico.  

## Confronto Q.tà 5 Categorie
Analizzo ora le 5 voci della variabile Categoria: 
```{r echo=FALSE, warning=FALSE}
library(readxl)
CattPezz <- read_excel("D:/Data Science/Progetto/Data/FattCattPezz.xlsx", 
    sheet = "tab3 pezzi")
ggplot(CattPezz, aes(x=Mese_Anno)) + 
  geom_line(aes(y = ACCESSORI, color = "Accessori")) + 
  geom_line(aes(y = AUDIO, color = "Audio")) +
  geom_line(aes(y = LIBRI, color = "Libri")) +
  geom_line(aes(y = LIUTERIA, color = "Liuteria")) +
  geom_line(aes(y = STRUMENTI_MUSICALI, color ="Strumenti")) + 
  ggtitle("Quantità vendite distinto per serie") + 
   xlab("Mesi") + ylab("N°Articoli") +
   scale_colour_manual(name="Categorie",
      values=c(Accessori="red2", Audio="magenta", 
              Libri="blue2", Liuteria="orange2", Strumenti="green4"))
```

## Confronto Importo 5 Categorie

```{r echo=FALSE, warning=FALSE}
library(readxl)
FattCatt <- read_excel("D:/Data Science/Progetto/Data/FattCattPezz.xlsx", 
    sheet = "tab2 fatturato")
ggplot(FattCatt, aes(x=Mese_Anno)) +
  geom_line(aes(y = ACCESSORI, color = "Accessori")) + 
  geom_line(aes(y = AUDIO, color = "Audio")) +
  geom_line(aes(y = LIBRI, color = "Libri")) +
  geom_line(aes(y = LIUTERIA, color = "Liuteria")) +
  geom_line(aes(y = STRUMENTI_MUSICALI, color ="Strumenti")) +
  ggtitle("Importo vendite distinto per serie") + 
   xlab("Mesi") + ylab("Importo in Euro") +
   scale_colour_manual(name="Categorie",
      values=c(Accessori="red2", Audio="magenta", 
              Libri="blue2", Liuteria="orange2", Strumenti="green4"))
```

## Confornto Importo per Anno

```{r echo=FALSE, warning=FALSE}
Mesi <- c("Gennaio", "Febbraio", "Marzo", "Aprile", "Maggio", "Giugno", "Luglio","Agosto", "Settembre", "Ottobre", "Novembre", "Dicembre")
Ddn <- c(6133.42, 5686.50, 6477.32, 3672.00, 5481.50, 6336.50, 3812.50, 776.50, 5165.50, 8903.50, 6437.50, 12396.00)
Dv <- c(5555.80, 4958.00, 552.00, 0.00, 3506.00, 5656.50, 5335.50, 2746.00, 7138.50, 11137.00, 1144.00, 8676.00)
Dvu <- c(3165.00, 6876.00, 3156.00, 4613.50, 6273.00, 4130.50, 2614.00, 1321.00, 8055.50, 8961.50, 7240.00, 6832.50)
Dvd <- c(4922.50, 5388.00, 5279.00, 2549.00, 5995.75, 4496.00, 3666.00, 1583.00, 5278.50, 6016.50, 7112.00, 8596.50)
Dvt <- c(6196.00, 6218.00, 4661.50, 4394.00, 3441.00, -10000, -10000, -10000, -10000, -10000, -10000, -10000)
IA <- data.frame(Mesi, Ddn, Dv, Dvu, Dvd, Dvt)
ListaMesi <- c("Gennaio", "Febbraio", "Marzo", "Aprile", "Maggio", "Giugno", "Luglio", "Agosto", "Settembre", "Ottobre", "Novembre", "Dicembre")
ggplot(IA, aes(x=Mesi, group=1)) +
  geom_line(aes(y = Ddn, color = "2019")) +
  geom_line(aes(y = Dv, color = "2020")) +
  geom_line(aes(y = Dvu, color = "2021")) +
  geom_line(aes(y = Dvd, color = "2022")) +
  geom_line(aes(y = Dvt, color ="2023")) +
  ggtitle("Importo vendite distinto per anno") + 
   xlab("Mesi") + ylab("Importo in Euro") + scale_x_discrete(limits=ListaMesi) + ylim(0,12500) + scale_colour_manual(name="Anni",
      values=c("2019"="black", "2020"="red2", "2021"="blue2", "2022"="orange2", "2023"="green2"))
```

## Conclusioni

La mia analisi ha evidenziato che serie storiche delle variabili Q.tà e Fatturato presentano una combinazione di diversi pattern delle vendite. 

Abbiamo visto che i grafici delle serie storiche delle variabili Q.tà e Fatturato presentano delle punte nei mesi 12, 24, 36 e 48 (dicembre - Festività Natalizie), delle punte leggermente più basse nei mesi 5, 17, 29, 41, 53 (maggio – Comunioni e Cresime) e delle cadute nei mesi 8, 20, 32, 44 (chiusura parziale del mese di agosto). E’ evidente la stagionalità.   

La serie Liuteria è un esempio di pattern ciclico. Si vede che l’ampiezza delle oscillazioni cicliche è generalmente più grande di quella dovuta alla stagionalità. 

 
Grazie dell’attenzione. 